臺灣高等法院刑事裁定　　　　　　　　　96年度毒抗字第36號
抗　告　人　臺灣板橋地方法院檢察署檢察官
被　　　告　甲○○
上列抗告人，因被告違反毒品危害防制條例案件，不服臺灣板橋
地方法院中華民國95年12月19日裁定（95年度毒聲字第2249號）
，提起抗告，本院裁定如下：
    主  文
抗告駁回。
    理  由
一、本件原裁定以：
(一)被告甲○○因施用毒品案件，經法院以88年度毒聲字第2531
    號（聲請書誤載為第2431號）裁定將其送往勒戒處所觀察、
    勒戒後，認無繼續施用毒品傾向，由臺灣板橋地方法院檢察
    署檢察官以88年度偵字第8984號、第10372 號為不起訴處分
    確定，復因施用毒品案件，經法院以裁定將其送往勒戒處所
    觀察、勒戒後，認無繼續施用毒品之傾向，由臺灣板橋地方
    法院檢察署檢察官以89年度毒偵字第2873號、89年度毒偵緝
    字第484 號為不起訴處分確定，被告不知悔改，復基於施用
    第一級毒品海洛因犯意，先後於民國95年8月18日、同年9月
    14日為警查獲採集尿液前26小時內，在不詳處所施用第一級
    毒品海洛因，嗣於95年8月18日晚間9 時55分許、同年9月14
    日下午5 時40分許，在臺北縣蘆洲市○○路85巷口、臺北縣
    蘆洲市○○路26巷13號3 樓等處所為警查獲，檢察官爰依法
    聲請將被告送勒戒處所觀察、勒戒等語。
(二)按，毒品危害防制條例於92年7月9日修正公布，自93年1月9
    日施行，其中第20條、第23條將施用毒品之刑事處遇程序，
    區分為「初犯」及「5年內再犯」、「5年後再犯」；依其立
    法理由之說明：「初犯」，經觀察、勒戒或強制戒治後，應
    為不起訴處分或不付審理之裁定；經觀察、勒戒或強制戒治
    執行完畢釋放後，「5 年內再犯」者，因其再犯率甚高，原
    實施之觀察、勒戒及強制戒治既已無法收其實效，爰依法追
    訴或裁定交付審理；至於經觀察、勒戒或強制戒治執行完畢
    釋放後，「5 年後再犯」者，前所實施之觀察、勒戒或強制
    戒治已足以遮斷其施用毒品之毒癮，為期自新及協助其斷除
    毒癮，仍適用「初犯」規定，先經觀察、勒戒或強制戒治之
    程序；從而依修正後之規定，僅限於「初犯」及「五年後再
    犯」二種情形，始應先經觀察、勒戒或強制戒治程序。倘被
    告於5 年內已再犯，經依法追訴處罰（按此所稱「追訴處罰
    」，係因修正後毒品危害防制條例對於5 年內再犯施用毒品
    罪者，已規定為應依法追訴處罰，不再施以觀察、勒戒或強
    制戒治程序，惟於論理及目的解釋上，其亦應包含同屬5 年
    內再犯施用毒品罪，而依修正前毒品危害防制條例規定施以
    觀察、勒戒後，認無繼續施用毒品傾向，由檢察官為不起訴
    處分者），縱其第3次（或第3次以上）再度施用毒品之時間
    ，在初犯經觀察、勒戒或強制戒治執行完畢釋放5 年以後，
    已不合於「5年後再犯」之規定，且因已於「5年內再犯」，
    顯見其再犯率甚高，原實施觀察、勒戒或強制戒治，已無法
    收其實效，即應依該條例第10條處罰（參照最高法院95年度
    第7次刑事庭會議決議要旨）。
(三)經查，被告因施用毒品案件，經觀察勒戒後，認無繼續施用
    毒品傾向，於88年5月7日釋放，由臺灣板橋地方法院檢察署
    檢察官於同日以88年度偵字第8984號、第10372 號為不起訴
    處分確定，復因施用毒品案件，經送往勒戒處所觀察、勒戒
    後，認無繼續施用毒品傾向，於89年4 月21日釋放，由臺灣
    板橋地方法院檢察署檢察官於同年4 月25日以89年度毒偵字
    第2873號、89年度毒偵緝字第484 號為不起訴處分確定，此
    有上開不起訴處分書、臺灣高等法院被告前案紀錄表可稽；
    是被告於施用毒品初犯經觀察、勒戒執行完畢釋放後，既已
    於「5 年內再犯」施用毒品之罪，並經依法送往勒戒處所觀
    察、勒戒後，認無繼續施用毒品傾向，由檢察官為不起訴處
    分確定，揆諸前揭說明，本件聲請人所指被告於95年8 月18
    日、同年9月14日為警查獲採集尿液前26 小時內之施用毒品
    行為，顯已不合於毒品危害防制條例第20條第3項「5年後再
    犯」之規定，自應由檢察官就被告此部分施用毒品犯行逕行
    依法追訴。本件聲請人聲請將被告送往勒戒處所觀察、勒戒
    ，於法無據，其聲請為無理由，應予駁回，核無不合。
二、抗告意旨略稱：被告於本件施用毒品時間係95年8月18日、9
    月14日，距上次最後被觀察勒戒釋放時間89年4 月21日，已
    逾五年，原審駁回本件聲請，恐有誤算云云。但查，被告於
    本案被查獲施用毒品時間，雖係在新法施行之後，惟其之前
    ，已先二次遭觀察勒戒在案，依上開最高法院決議之意旨，
    ，修正後規定，僅限於「初犯」及「五年後再犯」二種情形
    ，始應先經觀察、勒戒或強制戒治程序，是被告於第一次被
    觀察勒戒後，五年內已再犯，自無再觀察勒戒之必要，從而
    ，本案之前最後一次釋放之時間，雖係89年4 月21日，但因
    之前有二次而非一次，自無再送觀察勒戒必要。況且，本案
    被告之前，並非未遭觀察勒戒，自非「初犯」，無從逕依新
    法規定送觀察勒戒，從而，原審駁回本件聲請，核無不合，
    抗告意旨之主張，核為無理由，自應予駁回。
三、據上論結，應依刑事訴訟法第412條，裁定如主文。
中　　華　　民　　國　　96　　年　　2 　　月　　9 　　日
　　　　　　　　　  刑事第十四庭審判長法　官  陳志洋
　　　　　　　　　　　　　　　　　　  法　官  沈宜生
　　　　　　　　　　　　　　　　　　  法　官  蔡聰明
以上正本證明與原本無異。
不得再抗告。
                                      書記官  陳建邦
中　　華　　民　　國　　96　　年　　2 　　月　　13　　日
